【裁判字號】    92,再微,9
【裁判日期】    920505
【裁判案由】    再審之訴
【裁判全文】
臺灣臺北地方法院民事判決  九十二年再微字第九號
    再審原告  乙○○
    再審原告  丙○○
    再審被告  甲○
右當事人間損害賠償事件，再審原告對於本院中華民國九十二年三月十三日確定判決
（九十一年度小上字第一六四號）提起再審之訴，本院判決如左：
    主    文
再審之訴駁回。
再審訴訟費用由再審原告負擔。
    理    由
一、查再審之訴，必須主張原確定判決有民事訴訟法第四百九十六條、第四百九十七
    條或第四百九十八條所定之情形，始為合法。此觀之各該條文之規定自明。民事
    訴訟法第五百零一條第一項第四款且規定，再審之訴應表明再審理由及關於再審
    理由並遵守不變期間之證據；是以：
    (1)提起再審之訴，應依民事訴訟法第五百零一條第一項第四款表明再審理由，及
      關於再審理由並遵守不變期間之證據，此為必須具備之程式。所謂表明再審理
      由，必須指明確定判決有如何合於法定再審事由之具體情事始為相當，倘僅泛
      言有何條款之再審事由，而無具體情事者，仍難謂已合法表明再審事由。既未
      合法表明再審事由，即為無再審之事由，性質上無庸命其補正（最高法院六十
      一年台再字第一三七號判例）。
    (2)民事訴訟法第四百九十六條第一項第一款所謂適用法規顯有錯誤，應以確定判
      決違背法規或現存判例解釋者為限，若在學說上諸說併存尚無法規判解可據者
      ，不得指為用法錯誤。（最高法院五十七年台上字第一０九一號判例）
      所謂適用法規顯有錯誤者，不包括漏未斟酌證據及認定事實錯誤之情形在內（
      參見最高法院六十三年台上第八八０號判例）。
      解釋意思表示原屬事實審法院之職權，原確定判決不過就事實審法院所確定之
      事實為法律上之判斷，事實審法院解釋意思表示，縱有不當，亦不生適用法規
      顯有錯誤問題。（最高法院六十四年台再字第一四０號判例）
    (3)再審之訴顯無再審理由者，得不經言詞辯論，以判決駁回之，同法第五百零二
      條第二項定有明文。
二、再審原告主張雙方所爭執「切結書」並非僅係扣款授權性質，實具有債務承擔效
    力，右述確定判決竟認定係扣款授權性質，顯與鈞院九十年小上字第一五二號案
    件證人負婉芝證詞不符，違反經驗法則、論理法則，屬於民事訴訟法第四百九十
    六條第一項「適用法規顯有錯誤」，為此提起再審訴訟。
三、然而，依據再審原告所述，僅係主觀認為原判決對於「切結書」性質認定錯誤，
    並未說明原判決適用何項法規、經驗法則、論理法則有何錯誤（其所舉最高法院
    八十六年台上字第七一０號判決內容，與本件切結書係「扣款授權」或「債務承
    擔」並無關連）。依照右述判例見解，本件再審之訴顯無再審理由，應依民事訴
    訟法五百零二條第二項之規定，不經言詞辯論，逕以判決駁回。
四、綜上所論，再審之訴為無理由，依民事訴訟法第五百零二條第二項、第四百三十
    六條之三十二第五項、第七十八條、第八十五條第一項前段，判決如主文。（一
    、二審訴訟費用係指法院所收取費用與送達費用，不含律師費等費用。）
中      華      民      國    九十二    年      五      月      五      日
                                    臺灣臺北地方法院民事第二庭
                                        審判長法官  丁蓓蓓
                                              法官  汪漢卿
                                              法官  吳燁山
右正本証明與原本無異。
不得上訴。（參見民事訴訟法第第四百三十六條之三十）
中      華      民      國    九十二    年      五      月      五      日
                                        法院書記官  柯月英


司法院資訊處製作；財團法人民間司法改革基金會備份。
